【裁判字號】    98,交抗,2709
【裁判日期】    981127
【裁判案由】    違反道路交通管理處罰條例
【裁判全文】
臺灣高等法院交通事件裁定            98年度交抗字第2709號
抗告人  即
原處分機關  交通部公路總局新竹區監理所中壢監理站
受處分人    甲○○
上列抗告人因受處分人違反道路交通管理處罰條例案件，不服臺
灣桃園地方法院，中華民國98年9月30日所為裁定（98年度交聲
字第1304號），提起抗告，本院裁定如下：
    主  文
抗告駁回。
    理  由
一、原裁定意旨略以：異議人即受處分人甲○○於民國98年1月7
    日14時37分許，駕駛車牌號碼4572-KS 號自用小貨車，行經
    桃園縣新屋鄉○○村○鄰○道鄉與桃102線路口，因酒後駕車
    ，經測定值為每公升0.63毫克之違規，經執勤警員掣製桃園
    縣政府警察局桃警局交字第DB0000000 號舉發違反道路交通
    管理事件通知單予以當場舉發，嗣經原處分機關於98年5 月
    26日以壢監裁字第裁53-DB0000000號裁決書，以異議人違反
    道路交通管理處罰條例第35條第1項第1款之規定，裁處異議
    人罰鍰新台幣（下同）49,500元，吊扣駕駛執照（係普通大
    貨車駕駛執照）12個月，並應參加道路交通安全講習。受處
    分人不爭執上開違規情節，惟以其已繳納20,000元之緩起訴
    處分金，原處分機關裁處罰鍰屬重覆收取罰款；吊扣普通大
    貨車駕駛執照，影響生計為由，聲明異議。經調查後，就罰
    鍰部分，認檢察官之緩起訴處分可實質該當行政罰法第26條
    第1 項之規定；就吊扣駕照部分，認原處分機關未審酌現行
    道路交通管理處罰條例第68條之修正意旨，在異議人未領有
    普通小客車駕駛執照之情況下，而為吊扣異議人普通大貨車
    職業駕駛執照12個月部分之裁決，難認合法，然本件酒後駕
    車為一個違規行為，罰鍰、吊扣處分及施以道路交通安全講
    習部分無從區分，從而，應認異議人提起本件異議為有理由
    ，自應將原處分撤銷，改諭知施以道路交通安全講習等語。
二、抗告意旨略以：原裁定無異免除持有較高等級駕駛之駕駛人
    駕駛次等級車輛違規時吊扣執照之處罰，且無法達到以吊扣
    駕照之方式禁止駕駛人駕駛、避免危害他人生命、身體及公
    共安全之立法目的，並有鼓勵大眾多考一等級之駕照即可多
    次違規之嫌。依道路交通管理處罰條例第67條尚且規定無照
    駕駛之人酒駕，1 年內不得考領駕照，本案領有合格駕照之
    人酒駕不須吊扣駕照、亦不受不得考照之限制，並得繼續駕
    駛違規當時之車種，實違反公平原則。為此請求撤銷原裁定
    等語。
三、經查：
  (一)按汽車駕駛人飲用酒類或其他類似物後，其吐氣所含酒精濃
    度超過每公升0.25毫克，不得駕車；駕駛汽車經測試檢定酒
    精濃度超過標準，處汽車駕駛人罰鍰新臺幣（下同）15,000
    元以上60,000元以下，並當場移置保管該汽車及吊扣駕駛執
    照1年，道路交通安全規則第114條第2 款、道路交通管理處
    罰條例第35條第1項第1款分別定有明文。復按道路交通管理
    處罰條例第68條業於94年12月14日修正，並自95年3月1日施
    行，修正前之道路交通管理處罰條例第68條規定：「汽車駕
    駛人，因違反本條例及道路交通安全規則之規定，受吊扣或
    吊銷駕駛執照處分時，吊扣或吊銷其持有各級車類之駕駛執
    照。」而修正後之道路交通管理處罰條例第68條規定：「汽
    車駕駛人，因違反本條例及道路交通安全規則之規定，受吊
    銷駕駛執照處分時，吊銷其持有各級車類之駕駛執照。」查
    該條文修正前，其原提案修正條文為：「汽、機車駕駛人，
    因違反本條例及道路交通安全規則之規定，受吊扣或吊銷駕
    駛執照處分時，吊扣或吊銷其違法或違規當時所駕駛車輛之
    駕駛執照。」其立法理由略以：「原條文將違法或違規駕駛
    人所持有各級車類之駕駛執照一併吊扣或吊銷，失之過酷，
    影響人民工作及生活甚鉅，爰修正之。」等語，是以其立法
    意旨在於違規行為對道路交通秩序之維持及道路交通安全已
    生較大之影響，故規定吊扣或吊銷其持有各級車類之駕駛執
    照，以限制其繼續駕車行駛道路之權利，其係屬駕駛行為之
    限制，並不因所持駕駛執照種類不同而有所差異。則參照上
    開立法理由及立法經過，依修正後之條文，按上開規定受「
    吊銷駕照」處分者，仍維持吊銷其持有各級車類之駕駛執照
    ，至於受「吊扣駕照」處分者，則僅「吊扣」其違法或違規
    當時所駕駛車輛之駕駛執照，不再吊扣其持有各級車類之駕
    駛執照，此觀之立法理由及立法經過至明。
  (二)本件受處分人於98年1月7日14時37分許，酒後吐氣所含酒精
    濃度為每公升0.63毫克，仍駕駛車牌4572-KS 號自小貨車，
    行經桃園縣新屋鄉○○村○鄰○道鄉與桃102線路口，遭值勤
    員警當場依道路交通管理處罰條例第35條第1項第1款規定舉
    發，並填製公警局交字第Z00000000 號舉發違反道路交通管
    理事件通知單，嗣經原處分機關於98年5 月26日以壢監裁字
    第裁53-DB0000000號裁決書處罰鍰49,500元、吊扣駕駛執照
    12個月、施以道安講習，有各該舉發通知單影本及裁決書在
    卷可稽（見原審卷第6至11頁）， 並為受處分人所不爭執，
    是受處分人前揭酒後駕車之違規行為，洵堪認定。受處分之
    違規行為係發生於98年1月7日，自應依修正後之道路交通管
    理處罰條例第68條裁處。而修正後道路交通管理處罰條例第
    68條之規定，既將「吊扣或」等字刪除，駕駛人受吊扣駕駛
    執照處分時，不再吊扣其持有各級車類之駕駛執照，故原處
    分機關於作成吊扣駕駛執照處分時，應就行為人所應吊扣之
    駕駛執照種類予以限定，始符合依法行政原則。再按汽車駕
    駛人取得高一級車類之駕駛資格者，應換發駕駛執照，並准
    其駕駛較低級車類之車輛，如已領有大客車駕駛執照者，得
    駕駛大貨車、代用大客車、大客貨兩用車、曳引車、小型車
    、輕型機器腳踏車，道路交通安全規則第61條第1項第2款定
    有明文。本件受處分人駕駛自用小貨車違反道路交通管理處
    罰條例第35條第1項第1款之規定，本應吊扣其普通小客車駕
    駛執照1 年，惟受處分人領有普通大貨車駕駛執照，並為駕
    駛自用小貨車之憑據，而無普通小客車駕駛執照可供吊扣，
    若原處分機關因受處分人無普通小客車駕駛執照可供吊扣，
    而逕行吊扣受處分人之普通大貨車駕駛執照，此舉顯已逾越
    修正後道路交通管理處罰條例第68條之規範意涵及範圍。復
    因受處分人係以駕駛大貨車為業，業經受處分人於聲明異議
    狀陳明在卷，則上開處分亦同時剝奪受處分人駕駛大貨車之
    權利，對其工作權造成極大之損害，原處分機關依法自不得
    吊扣受處分人之普通大貨車駕駛執照，故受處分人此部分聲
    明異議理由，自屬可採。原裁定同此見解，因而將原處分就
    吊扣受處分人普通大貨車駕駛執照12個月之處分撤銷，並無
    違誤。
  (三)抗告意旨雖以：倘依原裁定之意旨，將致受處分人不須吊扣
    駕駛執照，自與道路交通安全管理處罰條例第35條之規定相
    違，且對其他遭吊扣駕照之駕駛人而言，顯不公平。本件受
    處分人不須吊扣駕駛執照，而不受不得考領駕駛執照之限制
    ，與無照駕駛者，酒後駕車於1 年內不得考領駕照之限制相
    較，不甚公平云云。惟查：道路交通管理處罰條例第68條之
    修正過程與修正理由，行為人有道路交通管理處罰條例第35
    條第1項第1款所規定之違規行為，須吊扣駕駛執照時，應僅
    能吊扣行為人違法或違規當時駕駛車輛所憑之駕駛執照，不
    得再吊扣行為人所持有、與駕駛違規車輛無關之其他各級車
    類駕駛執照（參照本院暨所屬法院97年法律座談會刑事類提
    案第40號討論暨審查意見），本件受處分人持有普通大貨車
    駕駛執照，駕駛自用小貨車，係基於法律之規定，且其僅有
    職業聯結車駕駛執照，係因行政機關基於「一人一照」之原
    則（即受處分人因領有普通大貨車駕駛執照，其他較低級等
    車類即不再核發駕駛執照）而來，自應有道路交通管理處罰
    條例第68條規定之適用，抗告意旨徒以本件受處分人係持高
    一級駕駛執照，駕駛低一級車類，與道路交通管理處罰條例
    第68條之規定有間，不得比附適用云云，顯係屬誤解法律，
    自不足採。至抗告意旨所稱受處分人不須吊扣駕駛執照，而
    不受不得考領駕駛執照之限制，與無照駕駛者，酒後駕車於
    1 年內不得考領駕照之限制相較，不甚公平一節，縱然屬實
    ，亦屬立法或執行技術之問題，非法院所得審究，併予敘明
    。
四、綜上所述，原裁定以原處分機關就科處罰鍰及吊扣受處分人
    駕駛執照12個月部分，與一事不二罰原則、道路交通管理處
    罰條例第68條之規定有違，因而撤銷原處分關於「科處罰鍰
    49,500元」、「吊扣大貨車駕駛執照12個月」部分，改諭知
    施以道路交通安全講習，並無違誤。原處分機關仍執前詞就
    原處分關於「吊扣大貨車駕駛執照12個月」部分提起抗告，
    指摘原裁定不當，並無理由，應予駁回。
五、據上論結，應依道路交通案件處理辦法第26條，刑事訴訟法
    第412 條，裁定如主文。
中    華    民    國    98    年    11    月    27    日
                  刑事第九庭  審判長法  官  陳貽男
                                    法  官  詹駿鴻
                                    法  官  何信慶
以上正本證明與原本無異。
不得再抗告。
                                    書記官  王泰元
中    華    民    國    98    年    12    月    2     日


司法院資訊處製作；財團法人民間司法改革基金會備份。
